---
title: "Digital Cover Photography（DCP）の解析"
bibliography: ../references.bib
---

## このノートの目的

このノートでは、**スマートフォンや通常のカメラで撮影した林冠写真**から、
「空がどれくらい見えるか」を定量化する流れを説明します。

解析には R パッケージ `coveR` を使用します。

- [coveR - GitLab](https://gitlab.com/fchianucci/coveR)

`coveR` は @chianucci2022 で紹介されている、
デジタルカバーフォトグラフィー解析のためのパッケージです。

::: {.callout-warning}
@chianucci2022 の論文本文と、現在の `coveR` の関数名・仕様には差があります。
そのため、論文のコードをそのまま実行すると動かない場合があります。
:::

::: {.callout-note}
## インストール方法について

`coveR` は CRAN 未登録のため、通常は GitLab からインストールします。

CRAN 版を使いたい場合は、関連パッケージの
[coveR2](https://cran.r-project.org/web/packages/coveR2/index.html) も選択肢です。
:::

## 解析の全体像（先に流れを把握）

1. 画像を読み込む
2. 空と林冠を二値化する
3. 空隙（ギャップ）をラベリングする
4. ギャップサイズで分類する
5. 開空度（Gap Fraction）などの指標を計算する

## パッケージのインストールと読み込み

```r
# renvを使用している場合
renv::install("git::https://github.com/cmartin/EXIFr.git")
renv::install("gitlab::fchianucci/coveR")

# renvを使用していない場合
# install.packages("devtools")
devtools::install_gitlab("fchianucci/coveR")
```

```{r}
library(coveR)
```

## 画像の読み込み

```{r}
image_path <- "data/dcp_example_21rinpan2.jpg"
terra::plotRGB(terra::rast(image_path))
```

## RGB チャンネルの確認

空と林冠の分離にどのチャンネルが有効かを確認します。

```{r}
terra::plot(
  terra::rast(list(
    terra::rast(image_path, lyrs = 1),
    terra::rast(image_path, lyrs = 2),
    terra::rast(image_path, lyrs = 3)
  )),
  main = c("red", "green", "blue"),
  col = gray.colors(10, start = 0, end = 1),
  axes = FALSE
)
```

青チャンネルでコントラストが高い場合が多いため、`coveR` でも青を活用します。

```{r}
terra::plot(
  terra::rast(image_path, lyrs = 3),
  col = gray.colors(5, start = 0, end = 1),
  main = "blue channel"
)
```

## `coveR()` による基本解析

```{r}
res <- coveR(image_path, thdmethod = "Otsu", display = TRUE)
print(res)
```

## ギャップのラベリングとサイズ分類

```{r}
img <- terra::rast(image_path, lyrs = 3)
myimg.rst <- terra::classify(img, rbind(c(-Inf, 105, 0), c(105, Inf, 1)))

vals <- matrix(
  terra::values(myimg.rst, format = "matrix"),
  nrow = nrow(myimg.rst),
  byrow = TRUE
)

y <- mgc::ConnCompLabel(vals)
yr <- terra::rast(nrows = nrow(myimg.rst), ncols = ncol(myimg.rst), vals = y)

ext <- terra::ext(myimg.rst)
terra::set.ext(yr, ext)
terra::set.names(yr, base::names(myimg.rst))

terra::plot(
  yr,
  col = c("black", rainbow(1000, start = 0, end = 1)),
  main = "labelled gaps",
  axes = FALSE,
  legend = FALSE,
  asp = 1
)
```

## ギャップサイズに基づいた分類

```{r}
tbr <- data.frame(table(terra::values(yr)))
tbf <- tbr
tbf$id <- names(yr)
tbf$NR <- sum(tbf$Freq)
tbf$gL <- "Small_gap"

tbf$gL[as.character(tbf$Var1) == "0"] <- "Canopy"
tbf$gL[
  as.character(tbf$Var1) != "0" & tbf$Freq >= tbf$NR * 1.3 / 100
] <- "Large_gap"

head(tbf)
```

## 分類に基づいた林冠情報の取得

```{r}
out.cnp <- coveR(image_path, k = 0.5, display = FALSE)
head(out.cnp)
```

```{r}
tbf.new <- as.data.frame(tbf)
rec <- c("Large_gap" = 0.5, "Small_gap" = 1, "Canopy" = 0)
tbf.new$col <- unname(rec[tbf.new$gL])
tbf.new <- tbf.new[, c("Var1", "col")]
tbf.new$Var1 <- as.integer(as.character(tbf.new$Var1))

canopy.rst <- terra::classify(yr, as.matrix(tbf.new))
terra::set.crs(canopy.rst, terra::crs(img))
terra::set.names(canopy.rst, base::names(yr))
terra::set.ext(canopy.rst, ext)

terra::plot(
  canopy.rst,
  col = gray.colors(3, start = 0, end = 1),
  main = "classified image"
)
```

## 開空度（Gap Fraction）の計算

`coveR()` の出力に含まれる `FC`（Canopy Fraction）から、
開空度 `GF`（Gap Fraction）を次式で計算できます。

$$
GF = 1 - FC = 1 - \frac{G}{NR}
$$

- $G$: ギャップ（空）ピクセル数
- $NR$: 全ピクセル数

```{r}
df <- as.data.frame(out.cnp)
df$GF <- 1 - df$FC
head(df)
```
