---
title: "Digital Hemispherical Photography（DHP）を使った樹冠開空度の解析"
bibliography: ../references.bib
---

## このノートの目的

このノートでは、**魚眼レンズや全天球カメラで撮影した林内写真**から、
「空がどれくらい見えているか（= 樹冠開空度）」を数値化する方法を紹介します。

- 専門的には *Digital Hemispherical Photography (DHP)* と呼ばれます
- R パッケージ `hemispheR` を使って解析します [@chianucci2023]

参考リンク:

- [hemispheR - GitLab](https://gitlab.com/fchianucci/hemispheR)
- [hemispheR - CRAN](https://cran.r-project.org/web/packages/hemispheR/index.html)
- [関連論文](https://doi.org/10.1016%2Fj.agrformet.2023.109470)

## まず理解したいポイント（やさしい説明）

- 写真の中で「空」と「葉・枝」を分けます（二値化）
- 空の割合が高いほど、林冠は「開いている」と解釈できます
- 撮影条件（明るさ、露出、レンズ中心のずれ）で結果が変わるため、前処理が重要です

## パッケージのインストールと読み込み

```r
# renvを使用している場合
renv::install("gitlab::fchianucci/hemispheR")

# CRANからインストールする場合
install.packages("hemispheR")

# 開発版をインストールする場合
# install.packages("devtools")
devtools::install_git("https://gitlab.com/fchianucci/hemispheR")
```

```{r}
library(hemispheR)
```

## 画像の読み込み

```{r}
image_path <- "data/dhp_example_19rinpan1_2.jpg"
img <- terra::rast(image_path)
terra::plotRGB(img) # 元画像を表示
```

## 前処理（レンズ中心と半径の指定）

`hemispheR::import_fisheye()` で、
「どこが魚眼画像の中心か」「どこまでを解析対象にするか（半径）」を指定します。

```{r}
xc <- dim(img)[2] / 2 # 画像幅の半分
yc <- dim(img)[1] / 2 # 画像高さの半分
rc <- 550 # 解析に使う半径（画像に応じて調整）

image_fisheye <- import_fisheye(
  image_path,
  channel = 3,
  circ.mask = list(xc = xc, yc = yc, rc = rc),
  circular = TRUE,
  gamma = 2.2,
  stretch = FALSE,
  display = TRUE,
  message = TRUE
)
```

## 空と樹冠の二値化

`hemispheR::binarize_fisheye()` で、画像を「空（白）」と「樹冠（黒）」に分けます。
ここでは自動しきい値法の Otsu 法を使います。

```{r}
img_binary <- binarize_fisheye(
  image_fisheye,
  method = "Otsu",
  zonal = FALSE,
  manual = NULL,
  display = TRUE,
  export = FALSE
)
```

## ギャップ率の解析

```{r}
gap_frac <- gapfrac_fisheye(
  img_binary,
  maxVZA = 90,
  lens = "equidistant", # デフォルト
  startVZA = 0,
  endVZA = 70,
  nrings = 7,
  nseg = 8,
  display = TRUE,
  message = FALSE
)
```

## 樹冠開空度の計算と解釈

```{r}
canopy <- canopy_fisheye(gap_frac)
canopy
```

この出力に含まれる代表値のひとつが **DIFN** です。
DIFN（diffuse non-interceptance）は、
「拡散光が樹冠に遮られずに通る割合」を表す指標です。

- 値が高い: 空隙が多く、樹冠が開いている
- 値が低い: 葉や枝が密で、樹冠が閉じている
