---
title: "digital hemispherical photographyを使用した樹冠開空度の解析"
bibliography: references.bib
---

Digital hemisperical photograpyは、いわゆる魚眼レンズとか、全天球カメラと呼ばれるものを使用して撮影した写真を利用して、樹冠の開空度を定量化する方法です。
これにより、林冠の密度や構造を評価することができます。

今回は、Rの`hemispheR`パッケージを使用して、digital hemispherical photographyの解析を行いました [@hemispheR]。

- [hemispheR - GitLab](https://gitlab.com/fchianucci/hemispheR)
- [hemispheR - CRAN](https://cran.r-project.org/web/packages/hemispheR/index.html)
- [論文](https://doi.org/10.1016%2Fj.agrformet.2023.109470)

## パッケージのインストールと読み込み

```r
# renvを使用している場合
renv::install("gitlab::fchianucci/hemispheR")

# CRANからインストールする場合
install.packages("hemispheR")

# 開発版をインストールする場合
# devtoolsがインストールされていない場合は、まずこれをインストールしてください。
# install.packages("devtools")
devtools::install_git("https://gitlab.com/fchianucci/hemispheR")
```

インストール後、パッケージを読み込みます。

```{r}
library(hemispheR)
```

## 画像の読み込み

解析したい画像を読み込みます。 `terra`パッケージを使用して、画像を確認します。

```{r}
# 画像のパスを指定
image_path <- "data/dhp_example_19rinpan1_2.jpg"
img <- terra::rast(image_path)
terra::plotRGB(img) # もとの画像を表示
```

## 前処理

画像の中心座標と半径を指定して、`hemispheR::import_fisheye()` で魚眼レンズの画像を前処理します。
これにより、樹冠の開空度を正確に解析できるようになります。

```{r}
xc <- dim(img)[2] / 2 # 画像の幅の半分を中心座標として指定
yc <- dim(img)[1] / 2 # 画像の高さの半分を中心座標として指定
rc <- 550 # 画像の半径を指定（適宜調整してください）
image_fisheye <- import_fisheye(
  image_path,
  channel = 3,
  circ.mask = list(xc = xc, yc = yc, rc = rc),
  circular = TRUE,
  gamma = 2.2,
  stretch = FALSE,
  display = TRUE,
  message = TRUE
)
```

`hemispheR::binarize_fisheye()` を使用して、画像を二値化します。ここでは、Otsuの方法を使用して自動的に閾値を決定しています。

```{r}
img_binary <- binarize_fisheye(
  image_fisheye,
  method = 'Otsu',
  zonal = FALSE,
  manual = NULL,
  display = TRUE,
  export = FALSE
)
```

## ギャップの解析

`hemispheR::gapfrac_fisheye()` を使用して、二値化された画像から樹冠の開空度を解析します
ここでは、最大視線傾斜角を90度に設定し、7つのリングと8つのセグメントで解析しています。

```{r}
gap_frac <- gapfrac_fisheye(
  img_binary,
  maxVZA = 90,
  lens = "equidistant", # Default
  startVZA = 0,
  endVZA = 70,
  nrings = 7,
  nseg = 8,
  display = TRUE,
  message = FALSE
)
```

## 樹冠開空度の結果を表示します。

`hemispheR::canopy_fisheye()` を使用して、ギャップの解析結果から樹冠開空度を計算します。

```{r}
canopy <- canopy_fisheye(gap_frac)
canopy
```

開空度はDIFNにあたります。
DIFNはdiffuse non-interceptanceの略で、日本語では「拡散非遮断率」と呼ぶのが良いでしょうか。
この値は、樹冠を通過する拡散光の割合を示しています。
値が高いほど、樹冠が開いていることを意味し、0-100の範囲で表されます。
